【裁判字號】    95,親,72
【裁判日期】    950803
【裁判案由】    否認生父
【裁判全文】
臺灣高雄地方法院民事判決                95年度親字第72號
原      告  戊○○
特別代理人  乙○○
被      告  丙○○
            丁○○
兼上2人共同
法定代理人  甲○○
上當事人間否認生父事件，本院於民國95年7 月27日言詞辯論終
結，判決如下：
  主  文
確認原告與被告等之被繼承人黃吉祥（男、民國○○年○○月○
日生、身分證統一編號：Ｚ 000000000號）間之親子關
係不存在。
訴訟費用由被告負擔。
  事  實及理  由
一、原告起訴主張：原告之母親即被告甲○○於民國75年7 月24
    日與黃吉祥（男，50年12月4 日生，身分證統一編號：Ｚ000
    000000號）結婚，惟被告甲○○於87年間即與黃吉祥分居，
    嗣與訴外人王志文同居生活，並在與黃吉祥之婚姻關係存續
    中即88年11月24日生下原告，依民法第1063條之規定，原告
    推定為黃志祥之婚生子女。然原告受胎期間，被告甲○○與
    黃吉祥並無同居之事實，且經過血緣鑑定認定原告為訴外人
    王志文之親生子，故原告應非黃吉祥之婚生子女；嗣因黃吉
    祥於91年10月22日死亡，被告丙○○、丁○○、甲○○均為
    繼承人，爰訴確認原告與被告丙○○、丁○○、甲○○之被
    繼承人黃吉祥間之親子關係不存在等語。
二、被告丙○○、丁○○、甲○○則以：對於原告主張之事實不
    爭執等語。
三、原告主張被告丙○○、丁○○、甲○○之被繼承人黃吉祥於
    91年10月22日死亡，被告等均為其繼承人，而黃吉祥生前與
    原告之生母即被告甲○○雖為夫妻關係，惟雙方自87年間起
    即分居，未再同居生活，被告甲○○於88年11月24日所生之
    子即原告，並非自黃吉祥受胎所生等情，已據原告等提出戶
    籍謄本2 紙為證，並經原告與王志文至行政院高雄榮民總醫
    院進行親子血緣關係鑑定，據該院鑑驗結果認：「1.根據以
    上血型及16組基因位點的分析結果無法排除戊○○與王志文
    之親子關係。2.累積親子關係指數（CPI） ＝550707.06 ，
    親子關係機率（PP）＝99.00000000%。」，有該院94年12月
    9 日親子鑑定報告1 份在卷可憑，可見原告確係被告甲○○
    與王志文所生，並非自被告等之被繼承人黃吉祥受胎所生之
    子，堪信原告之主張為真實。
四、按確認法律關係之訴，非原告有即受確認判決之法律上利益
    者，不得提起之；確認證書真偽或為法律關係基礙事實存否
    之訴，亦同。前項確認法律關係基礎事實之存否之訴，以原
    告不能提起他訴訟者為限，民事訴訟法第247 條第1 、2 項
    分別定有明文。查實務上對於親子間之身分關係能否據以提
    起確認之訴，頗有爭議，並為保持身分關係之安定性而多採
    保留之態度，然現今社會醫學科技發達，父母子女之血緣關
    係，均可經由醫學科技之鑑定，確定其親子血緣關係，而民
    事訴訟法第247 條於修正時，已擴大其適用之範圍，即法律
    關係基礎事實存否亦得提起確認之訴，則就現今醫學科技足
    以鑑定親子間之血緣關係、身分關係確定之重要性及上開民
    事訴訟法第247 條擴大確認之訴適用範圍之立法意旨以觀，
    應有准許確認親子關係存否之訴之必要，以解決任何不明之
    親子關係，除杜爭執外，亦維持家庭間之信賴與和諧。本件
    原告提起確認親子關係存否之訴，此血緣、身份關係之存否
    乃親子關係之重要基礎事實，因原告否認其受婚生之推定，
    且有事實足認其非法律上生父之婚生子女，為使原告之身分
    與私法上之親權地位得以明確不再受到不安之危險，應認原
    告有即受確認判決之法律上利益。再者，司法院大法官會議
    釋字第587 號解釋亦認為：子女獲知其血統來源，確定其真
    實父子身分關係，攸關子女之人格權，應受憲法保障。民法
    第1063條規定：「妻之受胎，係在婚姻關係存續中者，推定
    其所生子女為婚生子女。前項推定，如夫妻之一方能證明妻
    非自夫受胎者，得提起否認之訴。但應於知悉子女出生之日
    起，一年內為之。」係為兼顧身分安定及子女利益而設，惟
    其得提起否認之訴者僅限於夫妻之一方，子女本身則無獨立
    提起否認之訴之資格，且未顧及子女得獨立提起該否認之訴
    時應有之合理期間及起算日，是上開規定使子女之訴訟權受
    到不當限制，而不足以維護其人格權益，在此範圍內與憲法
    保障人格權及訴訟權之意旨不符。最高法院23年上字第3473
    號及同院75年台上字第2071號判例與此意旨不符之部分，應
    不再援用。有關機關並應適時就得提起否認生父之訴之主體
    、起訴除斥期間之長短及其起算日等相關規定檢討改進，以
    符前開憲法意旨等語。顯見為顧全子女之利益計，親子關係
    ，除形式上父子女關係外，側重實質上之親子間真實血統關
    係，顯然亦屬符合子女之利益。本件原告受胎期間係在其母
    即被告甲○○與黃吉祥之婚姻關係存續中，致其依法被推定
    為黃吉祥之婚生子女，但此種推定僅屬法律上之一種擬制，
    非不得以反證推翻之。即使黃吉祥與被告甲○○提起否認子
    女之訴之除斥期間已過亦然，而原告確為被告甲○○與王志
    文所生之子，並非被告甲○○與被告等之被繼承人黃吉祥所
    生之子，已如前述，揆上說明，原告自得提起本件確認親子
    關係不存在之訴，以符真實。
五、綜上所述，本件原告主張其生父並非被告等之被繼承人黃吉
    祥之事實，應堪採信。從而，原告訴請確認其與被告等之被
    繼承人黃吉祥間親子關係不存在，於法要無不合，應予准許
    。
六、訴訟費用負擔之依據：民事訴訟法第78條。
中    華    民    國    95    年    8     月    3     日
                  家事法庭法  官  郭佳瑛
上為正本係照原本作成
如對本裁定抗告須於裁定送達後10日內向本院提出抗告狀
中    華    民    國    95    年    8     月    3     日
                          書記官  徐麗紅


司法院資訊處製作；財團法人民間司法改革基金會備份。
